最高法院刑事判決　　　　　　　　　　　　　　　　八十八年度台上字第三二六號
　　上　訴　人　甲○○
右上訴人因違反毒品危害防制條例案件，不服台灣高等法院中華民國八十七年十月二
十八日第二審更審判決（八十七年度上更(二)字第四一四號，起訴案號：台灣板橋地方
法院檢察署八十五年度偵字第三六○八號），提起上訴，本院判決如左：
    主  文
原判決撤銷，發回台灣高等法院。
    理  由
本件原判決認定上訴人甲○○基於販賣安非他命之概括之犯意，於民國八十五年一月
間，在其台北縣中和市○○街四十三之三號二樓之住處樓下，先後以新台幣（下同）
五千元、一萬元之價格販賣安非他命予吳紹誠各一次，八十五年二月五日十五時許，
於甫以六萬五千元向年籍不詳綽號「阿華」之人購得安非他命二兩後，因吳紹誠受胡
小鳳之託來電訊問其有無貨源，遂以一兩三萬五千元之價格販賣予吳紹誠，而從中謀
得二千五百元價差之利潤。嗣於同日十七時許，吳紹誠與胡小鳳一同為警在台北縣中
和市○○街五十一號前查獲，自胡小鳳身上扣得委請吳紹誠購買之安非他命一包（檢
驗後淨重○‧九四公克），自吳紹誠身上扣得從甲○○處購得之安非他命一包（檢驗
後淨重二七‧二三公克）後，因吳紹誠之供述，而於同日十九時十分許，在上揭處所
查獲上訴人，並扣得上訴人所有供販賣之安非他命一包（檢驗後之淨重四四‧一八公
克）及供吸用安非他命所用之吸食器及吸管各一個等情。因而撤銷第一審該部分判決
，仍論處上訴人連續非法販賣化學合成麻醉藥品（累犯）罪刑，固非無見。惟查：(一)
、科刑之判決書，對於犯罪事實必須詳加認定，而後於理由內明其認定犯罪事實所
憑之證據，及其認定之理由，方足以資論罪科刑，其所載事實理由，尤必相互一致，
如認定事實與其所採用之證據，及認定之理由不相適合，即屬理由矛盾，其判決當然
為違背法令。原判決理由二說明：「至吳紹誠第三次向被告購買安非他命，據證人吳
紹誠於偵查中供稱：『三萬五千元是警察他們的，是他們交由胡小鳳來向我們買的，
錢他們已拿回去了』（見偵查卷第五十三頁），嗣於原審訊問時證稱：『警察叫小鳳
買，胡小鳳不知那邊有，就來找我，拜託我去買』（見原審卷第三十四頁），繼於本
院前審供稱：『是警察找到胡小鳳要買安非他命，他就找我，我就找甲○○。錢是警
察直接拿三萬元給我，我自己拿了五千元出來的』（見本院上訴字第四○九五號卷第
五十八頁），另證人即警察黃子賓、黃嘉仁於本院前審調查時亦均證稱：『是黃嘉仁
給三萬元的』、『抓到甲○○後就把錢拿回來』等語（見本院同上卷第五十九頁），
綜上交互斟酌，吳紹誠於八十五年二月五日十五時許，係偽稱欲購買安非他命，雖無
實際購買之真意，但被告既有販賣安非他命之故意，且依約攜帶一兩安非他命在其住
處樓下交付，即已著手實施販賣安非他命之行為，惟吳紹誠原無買受之意思，其虛與
被告買賣安非他命，意在協助警察辦案，以求人贓俱獲，故形式上被告、吳紹誠縱已
互為交付安非他命及價金，但因警察埋伏在側，伺機逮捕，事實上其二人顯然難以真
正完成買賣安非他命之行為，故被告就此部分，應僅成立販賣化學合成麻醉藥品未遂
罪。」亦即吳紹誠係為協助警察搜證乃向上訴人佯裝購買安非他命，故該次買賣上訴
人僅應成立販賣安非他命未遂犯。與原判決事實欄記載：上訴人以一兩三萬五千元之
價格販賣安非他命給受胡小鳳之託前往購買安非他命之吳紹誠，上訴人獲取二千五百
元利潤。吳紹誠與上訴人之間係有購買、販賣之意思，為販賣既遂等情，並不相同而
有矛盾，自有理由矛盾之違誤。(二)、刑法第三十八條第一項第一款第二項規定，違禁
物不問屬於犯人與否沒收之。上訴人於八十五年二月五日，販賣給吳紹誠之安非他命
，嗣已在胡小鳳及吳紹誠之身上分別查獲扣案，依原判決理由二所說明，上訴人該次
之行為尚在販賣未遂之階段，即胡小鳳身上之淨重○‧九四公克安非他命、吳紹誠身
上之淨重二七‧二三公克安非他命仍屬上訴人所有。原判決對於在上訴人住宅搜獲扣
案之淨重四四‧一八公克安非他命，依刑法第三十八條第一項第一款，於主文內宣告
沒收，而對違禁物並係供犯罪所用情節較重之二八‧一七公克安非他命，不說明何以
不宣告沒收，竟恝置不理，亦有違誤。以上為上訴意旨所指摘或為本院得依職權調查
之事項，應認仍有發回更審之原因。又原判決事實欄記載上訴人買入二兩安非他命後
，以一兩三萬五千元之價格，販賣給吳紹誠，究竟該兩之單位係指公兩或為台兩﹖何
以二兩買入之安非他命，賣給吳紹誠一兩被查獲之重量為二八‧一七公克，而在上訴
人住處查得之一兩係四四‧一八公克﹖案經發回，應併注意及之。
據上論結，應依刑事訴訟法第三百九十七條、第四百零一條，判決如主文。
中      華      民      國    八十八    年      一      月    二十二    日
                              最高法院刑事第一庭
                                  審判長法官  施  文  仁
                                        法官  陳  炳  煌
                                        法官  張  淳  淙
                                        法官  林  錦  芳
                                        法官  花  滿  堂
      右正本證明與原本無異
                                              書  記  官
中      華      民      國    八十八    年      一      月    二十六    日
